臺灣花蓮地方法院刑事判決
110年度訴字第106號
公  訴  人  臺灣花蓮地方檢察署檢察官
被      告  黎克龍



選任辯護人  蘇彥彰律師(法扶律師)          
上列被告因違反毒品危害防制條例等案件，經檢察官提起公訴（
110年度少連偵字第15號、110年度偵字第2094號），本院判決如
下：
    主  文
丙○○共同犯販賣第二級毒品罪，處有期徒刑十二年。未扣案之犯
罪所得新臺幣一千元沒收，於全部或一部不能沒收或不宜執行沒
收時，追徵其價額。
    犯罪事實
一、丙○○明知甲基安非他命係毒品危害防制條例第2條第2項第2
    款所管制之第二級毒品，竟基於共同販賣第二級毒品以營利
    之犯意，於民國109年9月29日22時許，在丙○○位於花蓮縣○○
    市○○○街00號4樓之7住處內，與乙○○約以新臺幣（下同）1,0
    00元之代價，販賣甲基安非他命1小包與乙○○，惟丙○○因行
    動不便，適正由戊○○照顧中（真實姓名詳卷，91年11月生，
    案發時為未滿18歲之少年，但無證據證明丙○○知悉尚未滿18
    歲〈另案由本院少年法庭不付審理確定〉），丙○○乃著由戊○○
    進行交易；戊○○明知欲交易之物為甲基安非他命，竟仍基於
    幫助之犯意，當場依指示向乙○○收取1千元現金，置放於丙○○隨身之包包，並從丙○○該隨身包包取出重量不詳之甲基安
    非他命一小包與乙○○以完成交易。
二、案經花蓮縣警察局移送臺灣花蓮地方檢察署檢察官偵查起訴
    。
    理  由
一、證據能力之認定：
（一）證人趙長毅於警詢中之證述：
　　　被告以外之人於審判中死亡者，其於檢察事務官、司法警
      察官或司法警察調查中所為之陳述，經證明具有可信之特
      別情況，且為證明犯罪事實之存否所必要者，得為證據，
      刑事訴訟法第159條之3第1款定有明文。證人趙長毅於111
      年1月25日死亡，有其個人基本資料查詢結果1紙附卷可證
      （見本院卷一第381頁），而本院審酌證人趙長毅於109年
      12月22日在司法警察詢問時之陳述，係採一問一答之方式
      ，未見有何無法依己意盡情回答之情形，且係就親身經歷
      之事所為陳述，復查無其他程序上之瑕疵，當具有可信之
      特別情況，且證人趙長毅之上揭陳述，就證明本案犯罪事
      實存否有其必要性，並經本院依法踐行調查證據之程序（
      見本院卷二第10頁），是證人趙長毅於警詢中之證述，依
      刑事訴訟法第159條之3第1款規定，應符合例外具證據能
      力之規定，而得為本案證據。
（二）除上例外，其餘經本院採為認定犯罪事實之證據（包括證
      人甲○○、戊○○於偵查中經具結之供述證據），檢察官、被
      告丙○○及辯護人均同意有證據能力（見本院卷一第272頁
      、卷二第19頁），迄於本院言詞辯論終結前亦未聲明異議
      ，本院復審酌並無不適當之情形，依同法第159條之5規定
      ，認均有證據能力。至被告辯護人雖於111年4月20日答辯
      狀記載「偵詢中之陳述未經對質詰問者不得作為判決之基
      礎」云云（見本院卷二第19頁），然仍未否認前揭證人偵
      查中證言之證據能力，且刑事訴訟法第159條之1第2項規
      定「被告以外之人於偵查中向檢察官所為之陳述，除顯有
      不可信之情況者外，得為證據。」係以具有「特信性」與
      「必要性」，已足以取代審判中經反對詰問之信用性保障
      ，而例外賦予證據能力，故尚與被告於審判中是否行使對
      質詰問權無涉，從而被告辯護人此部分所指應無關於證據
      能力之認定，附此敘明。
（三）至於被告及辯護人所爭執證人甲○○、戊○○、乙○○於警詢中
      證言之證據能力，但本院並未採為認定犯罪事實之證據，
      爰無贅述之必要。
二、認定犯罪事實所憑之證據及理由：
（一）被告有於犯罪事實所載之時、地，與乙○○見面，乙○○並有
      拿1,000元之現金交予被告，且當時適照顧被告之少年戊○○在場，戊○○依被告指示，拿取被告隨身包包內物品交予
      乙○○等情，業據被告於本院供述明確（見本院卷一第273
      頁第16至21列、274頁第20至22列、275頁第14至22列），
      核與證人趙長毅於警詢及偵查中檢察官訊問時證稱：109
      年9月29日22時許，被告、戊○○及另一名我不認識的黑色
      衣服男子都有在花蓮縣○○市○○○街00號4樓之7處，當時該
      名男子要把錢給被告，因為被告沒有辦法用手拿錢，就由
      戊○○向該名男子收取後，將錢放入被告之包包內等語相符
      （見警卷第30頁，偵卷第76至77頁），此外本院於111年2
      月23日審理時當庭勘驗檢察官提出之影像光碟並由被告及
      證人乙○○辨識影像中之人別後，可見戊○○身穿白色上衣、
      黑色裙子站在坐於輪椅上之被告前，伸手拿取被告隨身包
      包內之小袋子，將鈔票放入該袋內後拉上拉鍊，再放回被
      告隨身包包內，再從被告隨身包包內拿取一個咖啡色小皮
      夾，取出一包內裝有白色物品之夾鍊袋，轉身處理後，即
      將一包物品交給身穿黑色上衣之乙○○等情，亦有本院勘驗
      筆錄在卷（見本院卷一第338至341頁）可佐，此部分之事
      實，首堪認定。
（二）依前引影像光碟勘驗之結果，雖未能清楚看見戊○○交予乙○○物品之內容，然依證人乙○○於本院審理中證述：我當天
      有拿1,000元透過戊○○交予被告，戊○○並有從被告包包中
      拿取甲基安非他命1小包交給我等語（見本院卷一第346頁
      第16列至第347頁第30列），以及證人甲○○於偵查中檢察
      官訊問時證稱：照片中（即前引勘驗筆錄之標的）丙○○和
      戊○○是在為毒品交易，當日有一個穿黑衣我不認識的男生
      （即乙○○）來被告家買甲基安非他命，戊○○幫被告從被告
      隨身包包內拿毒品交予該男子，並從該男子處收取1,000
      或2,000元後，將錢放入被告隨身包包內等情（見本院卷
      一第185頁倒數第6列至186頁第6列），並與戊○○於偵查中
      證述情節相符，足認戊○○自被告隨身包包拿取並交予乙○○
      之物為甲基安非他命，且乙○○交予戊○○轉交被告之現金1,
      000元係購買甲基安非他命之對價甚明。
（三）販賣毒品係違法行為，非可公然為之，有獨特販售通路及
      管道，並無公定價格，容易增減分裝重量，且每次買賣之
      價格、數量，當各有差異，或隨供需雙方資力、關係深淺
      、需求量、貨源充裕與否、對行情之認知、販賣者對資金
      之需求程度，及政府查緝鬆嚴之態度，為各種不同之風險
      評估，而為機動性之調整，故其價格標準，自非一成不變
      ，販賣者從各種價差或量差或純度差牟利之方式，亦有差
      異，但其意圖營利之非法販賣行為目的則同一。況毒品價
      格非低、取得不易，毒品非法交易，向為政府查禁森嚴且
      重罰不寬貸，被告既為智識正常之成年人，且有施用毒品
      之習，對於上情當知之甚稔，且與乙○○非親故至交，苟非
      有利可圖，殊無甘冒遭查獲重罰之高度風險，而平白親送
      交付毒品之理，衡諸常理，堪認被告販賣甲基安非他命之
      犯行，主觀上係基於營利之意圖無疑。　　
（四）戊○○係於被告與乙○○就交易毒品達成意思表示一致後，始
      依被告指示完成雙方互相交付價金及毒品之行為，且依前
      開（二）所述，戊○○對該交易之標的係甲基安非他命應有
      所認識，足認戊○○係基於幫助之犯意而參與販賣甲基安非
      他命之構成要件行為（本院少年法庭就戊○○部分固為不付
      審理之裁定，惟恐漏未就全卷證據資料綜合調查判斷，本
      院之認定不受該裁定之拘束），檢察官認與被告係基於犯
      意聯絡，自有誤會。又戊○○於案發時固尚為未滿18歲之成
      年人，有其個人戶籍資料查詢結果在卷可參（見本院卷一
      彌封袋），然被告否認於本案行為時知悉戊○○為未滿18歲
      之人，而依前引戶籍資料，可見戊○○於本案行為時僅差2
      月即滿18歲，且依前揭勘驗之內容，戊○○外表、穿著及行
      為舉措亦未有明顯稚嫩而可輕易確知其仍屬未滿18歲少年
      之處，是被告此部分所辯，尚屬有據，且檢察官就此亦不
      爭執（見起訴書證據並所犯法條欄三所述，本院卷二第9
      頁），此外亦無其他積極證據得證明證明被告主觀上知悉
      本案行為時戊○○為未滿18歲之人，依罪疑為輕原則，自應
      為有利於被告之認定。
（五）另證人乙○○雖於警詢及偵查中檢察官訊問時證稱：被告請
      穿白色衣服女子（即戊○○）拿給我的那包夾鍊袋內之物是
      寶石，我拿錢給被告是要關心被告，不是跟被告購買毒品
      （見警卷第36至37頁，偵卷第98至99頁）云云，與乙○○於
      本院審理中之證詞不符，然經證人乙○○於本院審理中證稱
      ：我跟被告交易的是毒品，被告拿給我的不是寶石或裸鑽
      ，是被告叫我作偽證的，發生事情後，被告打電話給我教
      我怎麼說，因為這種事情我從來沒有碰過，所以我之前所
      筆錄是照被告教的去講，被告有拿一個鑽石給我，但是那
      叫我作偽證時拿給我的，叫我指證說他是在賣鑽石等語（
      見本院卷一第348至351頁），並提出與被告間之LINE對話
      紀錄（見本院卷一第95至97頁）作為佐證，本院審酌證人
      乙○○於審理中之證述情節與證人甲○○、戊○○證詞互核一致
      ，且乙○○所提出之LINE對話紀錄，確可見被告對乙○○表示
      「跟你講，明天下午兩點我請律師到家裡來？等你跟我們
      律師一起聊完？你要怎麼做決定我尊重你？另外那個妹妹
      的部分？昨天友來家裡？也都照當時，前面是因為說實話
      ？結果被承辦員警大小聲，還有恐嚇？事實也是這樣子？
      而且當天成的員警做的筆錄？我們說的話，他的照自己的
      意思也就是說當初作的筆錄，不算數，那我們這邊也有達
      成共識，明天律師會來家裡？要不要來我不會勉強你，我
      一樣尊重你的意思？但是醜話先說在前？如果如果要照你
      自己的意思來打這場官司，而遭到判刑，我一概不負責！
      但如果照我們所主張，被定罪等等，我負責到底？（錯字
      及標點符號均照引原始對話內容）」等要求乙○○串證之內
      容等情後，足認證人乙○○於本院審理中之證詞應屬可信（
      乙○○同案被訴涉犯偽證部分，本院另行審結），特此敘明
      。
（六）綜上所述，被告上開犯行，事證明確，洵堪認定。
三、被告辯解不足採之理由：
（一）被告否認有本案販賣第二級毒品犯行，被告暨辯護人辯（
      護）略以：
　１、被告交付給證人乙○○之物是寶石而非甲基安非他命，證人
      乙○○當日交給被告的錢是給被告的零用錢，並非交易毒品
      對價。
　２、證人乙○○前後所述不一是受到員警教唆。
　３、證人乙○○於審理中證述：戊○○直接從被告隨身包包內拿取
      甲基安非他命1包交與我等語，與錄影資料顯示戊○○還有
      在現場處理接近3分鐘後才交給證人乙○○之情節不符。
　４、證人趙長毅、甲○○、戊○○於偵查中之證述未經對質詰問不
      得作為判決之基礎。
　５、證人甲○○當天沒有直接收取或交付物品，無法證明被告交
      給證人乙○○之物是毒品，且證人甲○○之證詞亦有避重就輕
      及前後矛盾，證詞真實性顯有可疑。
　６、現場錄影資料不足證明被告有販賣毒品給證人乙○○。
（二）惟查：
　１、被告當日確實有以1,000元之代價販賣甲基安非他命1包與
      證人乙○○乙節，業經本院認定如前，被告辯稱交付與乙○○
      之物為寶石，向乙○○所收受者為零用錢云云，顯係卸責之
      詞，不足採信。
　２、證人乙○○於警詢、偵訊時迭為有利於被告之證述，嗣於本
      院中始供稱其偵查中係為偽證等情，已如上述，且被告及
      其辯護人復未能提出證人乙○○於審理中之證述有遭他人脅
      迫、利誘或以不正方式影響之證據，故被告空言辯稱證人
      乙○○之是受員警教唆始為不利於其之證述云云，要無足取
      。
　３、證人乙○○於審理中之證述內容，雖就戊○○「直接」從被告
      隨身包包拿取毒品交付乙節，與現場錄影資料略有出入，
      然此無非係因人類對於事物之注意及觀察，有其能力上限
      制，未必如攝影機或照相機般，對所發生或經歷之事實均
      能若機械無誤捕捉，亦未必能洞悉事實發生過程之每一細
      節及全貌。又常人對於過往事物之記憶，隨時日之間隔而
      漸模糊或失真，自難期其如錄影重播般地將過往事物之原
      貌完全呈現。此外，因個人教育程度、生活經驗、語言習
      慣之不同，其表達意思之能力與方式，亦易生差異。且依
      前引勘驗筆錄亦可見戊○○於影片時間17秒自被告隨身包包
      拿出該包毒品後，即在附近處理，於影片時間3分5秒時即
      轉交給證人乙○○（僅經過2分48秒），中間並未再轉手他
      人，則證人乙○○認為是屬「直接」交付，亦難認與社會通
      念有違而有虛偽之情。
　４、刑事被告對於證人之對質詰問權，固為憲法所保障之基本
      訴訟權，不容任意剝奪。惟基於當事人進行主義，被告就
      是否行使對質詰問權，自有處分權，倘被告同意證人審判
      外陳述之證據能力，且經法院予其聲請傳喚證人到庭對質
      詰問之機會，惟其未聲請法院傳喚，應認其已捨棄對質詰
      問證人之權，則法院縱未傳喚證人到庭與被告對質詰問，
      應無訴訟程序違法之可言（最高法院111年度台上字第322
      2號、同年度台上字第2511號、同年度台上字第2292號判
      決意旨參酌），且該證人於偵查中之證述，仍得採為判決
      之基礎。又被告聲請傳喚之證人，若經法院屢次傳喚均無
      正當理由不到場，被告及其辯護人復未依刑事訴訟法第17
      6條之2規定促使該聲請之證人到場，被告因此未能行使對
      質詰問，亦難謂訴訟程序有何違法，尤不影響證人於偵查
      中證詞之證據能力。本件證人趙長毅已死亡，業如前述，
      無從傳喚，證人甲○○部分，被告及辯護人於審理中捨棄傳
      喚之聲請（見本院卷一第344頁），至於被告及辯護人雖
      聲請傳喚戊○○到場，但本院三次傳喚，戊○○均無正當理由
      ，而未到場（見本院卷一彌封袋送達回證、本院111年2月
      23日、4月20日、8月3日審理筆錄）。依上說明，被告及
      辯護人該等證人之證述率謂未經對質詰問，不得採為判決
      之基礎，難以憑採。
　５、證人甲○○本案雖未直接經手本案收款、交付毒品之行為，
      然依前引勘驗筆錄內容，可知證人甲○○當天有在現場，則
      證人甲○○依當日所親身見聞之內容所為之證述，難認有何
      不足採之處。
　６、雖現場錄影資料未能直接認定戊○○依被告指示交予證人乙○○之物為何，然佐以證人乙○○、甲○○之證詞後，已可認定
      該為甲基安非他命1包，業據本院認定如上，是辯護人此
      節辯護意旨，顯難採納。
　７、綜上，被告所辯各端，均不足採。 
四、證人戊○○經本院依被告及辯護人之聲請傳喚而未到庭，共計
    三次，被告及其辯護人雖聲請再為傳喚，然本院認依證人乙○○於審理中之證詞、證人甲○○於偵查中檢察官訊問時之證詞
    、證人趙長毅於警詢及偵查中檢察官訊問時之證詞，以及前
    引勘驗筆錄及LINE對話擷圖等證據，被告有為本案販賣第二
    級毒品之事實已臻明暸，故無再調查之必要，併此敘明。
五、論罪及刑之酌科：
（一）核被告所為，係犯毒品危害防制條例第4條第2項之販賣第
      二級毒品罪。被告與證人乙○○就交易毒品事項達成合意後
      ，戊○○即依被告之指示收受款項及交付毒品而參與販賣第
      二級毒品之構成要件行為，其等應依刑法第28條規定，論
      以共同正犯。
（二）爰以行為人之責任為基礎，審酌被告：（1）前除有多次
      施用毒品犯行，經法院判決有期徒刑確定之紀錄外，更犯
      販賣第二級毒品，共六罪及犯轉讓禁藥罪，經本院108年
      訴字第97號判決判處應執行有期徒刑20年確定等情，有臺
      灣高等法院被告前案紀錄表1份存卷可參，可見素行不佳
      ；（2）為牟利而販賣甲基安非他命與證人乙○○施用，除
      害及證人之身心健康外，對於社會整體治安亦造成相當程
      度之潛在危害，所為應予非難；（3）案發後為脫免罪責
      ，竟要求證人乙○○於偵查中檢察官訊問時為虛偽之陳述，
      犯後態度難謂良好；（4）本案販賣甲基安非他命之數量
      非鉅，販賣獲取之利得尚微，所生之損害尚非嚴重；（5
      ）犯罪之動機、目的，及被告自陳國中畢業，目前無業，
      癱瘓須坐電動輪椅代步，並需由看護陪同照顧，收入來源
      為每月補助5,000元或親友支應，勉持之經濟狀況（見本
      院卷二第15頁）等一切情狀，量處如主文所示之刑。至檢
      察官具體求刑有期徒刑15年併科罰金20萬元，經本院審酌
      後認尚嫌過重，併此敘明。
六、關於沒收：
　　被告向證人乙○○所收取之價金1,000元，屬被告於本案犯行
    所取得之犯罪所得等情，業據本院認定如上，且未扣案，爰
    依刑法第38條之1第1項前段、第3項之規定宣告沒收，於全
    部或一部不能沒收或不宜執行沒收時，追徵其價額。
據上論斷，應依刑事訴訟法第299條第1項前段，判決如主文。
本案經檢察官丁○○提起公訴、檢察官王柏舜到庭執行職務。
中　　華　　民　　國　　111 　年　　8 　　月　　30　　日
　　　　　　　　　刑事第一庭    審判長法　官　許仕楓
　　　　　　　　　                    法  官  戴韻玲
　　　　　　　　　                    法  官  吳明駿
以上正本證明與原本無異。
如不服本判決應於收受送達後20日內向本院提出上訴書狀，並應
敘述具體理由。其未敘述上訴理由者，應於上訴期間屆滿後20日
內向本院補提理由書(均須按他造當事人之人數附繕本)「切勿逕
送上級法院」。
辯護人依據刑事訴訟法第346條、公設辯護人條例第17條及律師
法第32 條第2項、第36條等規定之意旨，尚負有提供法律知識、
協助被告之義務（含得為被告之利益提起上訴，但不得與被告明
示之意思相反）。　　　　　　　　　
中　　華　　民　　國　　111 　年　　8 　　月　　30　　日
　　　　　　　　
　　　　　　　　　                    書記官  戴國安　
附錄本案論罪科刑法條：
毒品危害防制條例第4條
製造、運輸、販賣第二級毒品者，處無期徒刑或10年以上有期徒
刑，得併科新臺幣1千5百萬元以下罰金。